【裁判字號】    97,抗,647
【裁判日期】    970527
【裁判案由】    聲明異議
【裁判全文】
臺灣高等法院民事裁定                   97年度抗字第647號
抗  告  人  LIU CHIH-.
上列抗告人因與相對人台灣土地銀行股份有限公司、甲○○間聲
明異議事件，對於中華民國97年 3月28日臺灣臺北地方法院96年
度執字第49410號所為裁定提起抗告，本院裁定如下：
    主      文
抗告駁回。
抗告程序費用由抗告人負擔。
    理      由
一、按不動產所有人設定抵押權後，於同一不動產上，得設定地
    上權及其他權利，但其抵押權不因此而受影響，民法第 866
    條定有明文。故不動產所有人於設定抵押權後，復就同一不
    動產與第三人訂立租賃契約，致影響於抵押權者，依上開規
    定，不問其契約之成立，在抵押物扣押之前後，對於抵押權
    人當然不生效力，執行法院得依聲請或職權於拍賣程序終結
    前，以裁定除去其租賃關係，依無租賃狀態逕行強制執行（
    司法院院字第1446號解釋參照）。
二、經查，本件債權人上海商業儲蓄銀行股份有限公司持原執行
    法院96年度96年6月25日北院錦96執丁字第35501號債權憑證
    為執行名義（原執行名義為臺灣士林地方法院96年度促字第
    5108號確定支付命令），主張債權金額為新臺幣（下同）1,
    032萬5,000元及利息、違約金，再次聲請原執行法院強制執
    行拍賣債務人即相對人甲○○所有坐落台北縣新店市○○○
    段47之20地號土地所有權全部及其上建物即門牌號碼台北縣
    新店市○○○街12巷 9號房屋所有權全部；而相對人甲○○
    已先後於民國（下同）89年 6月29日、同年8月8日，分別提
    供上開不動產，設定最高限額抵押權新臺幣（下同） 840萬
    元、2,400萬元與相對人台灣土地銀行股份有限公司 （下稱
    台灣土地銀行）（見原執行法院卷 6至12頁），並據相對人
    台灣土地銀行陳報債權金額合計為6,517萬4,867元（見原執
    行法院卷95、96頁；其中抵押債權金額為 3,240萬元，其計
    算式為：8,400,000元+24,000,000元= 32,400,000元）。雖
    抗告人於強制執行程序中主張上開房屋已由相對人甲○○於
    95年12月12日出租予第三人陳福星，再經由第三人陳福星於
    96年 6月25日轉租予伊云云，並提出公證書及房屋租賃契約
    書為證（見原執行法院卷32至42頁）。惟查上開租賃契約均
    係訂立於設定上開抵押權即89年 6月29日、同年8月8日之後
    ，是若該租賃關係影響於抵押權者，依民法第 866條之規定
    ，執行法院自得除去該租賃關係，依無租賃狀態逕行強制執
    行。嗣經原執行法院於97年1月8日，於拍賣公告載明有上開
    租賃契約存在及拍定後不點交等情，核定底價為 3,880萬元
    進行第一次拍賣，結果無人應買（見原執行法院卷103至105
    、127頁），則依強制執行法第91條第2項規定，原執行法院
    應酌減拍賣最低價額20%，即應核定底價為3,104萬元〔其計
    算式為：(38,800,000元× (1-20%)=31,040,000元，且原執
    行法院嗣亦核定底價為 3,104萬元進行第二次拍賣─見原執
    行法院卷142至144頁〕，顯有影響於抵押權。原執行法院乃
    依相對人台灣土地銀行之聲請（見原執行法院卷 130頁），
    於97年 1月21日以執行命令為除去上開租賃關係之處分（見
    原執行法院卷 134頁），並無不合。從而原裁定駁回抗告人
    對上開處分所為之聲明異議，並無違誤。抗告意旨執伊確有
    承租系爭房屋為理由，指摘原裁定不當，聲明廢棄，為無理
    由，應予駁回。
三、據上論結，本件抗告為無理由，依強制執行法第30條之1，
    民事訴訟法第495條之1第1項、第449條第1項、第95條、第
    78條，裁定如主文。
中    華    民    國    97    年    5     月    27    日
                  民事第六庭
                      審判長法  官  林鄉誠
                            法  官  許紋華
                            法  官  梁玉芬
正本係照原本作成。
本裁定除以適用法規顯有錯誤為理由，並經本院許可外，不得再
抗告。如提起再抗告，應於收受後10日內委任律師為訴訟代理人
向本院提出再抗告狀。並繳納再抗告費新台幣１千元。
中    華    民    國    97    年    5     月    28    日
                            書記官  常淑慧


司法院資訊處製作；財團法人民間司法改革基金會備份。
